【裁判字號】    97,訴,2622
【裁判日期】    980227
【裁判案由】    損害賠償
【裁判全文】
臺灣板橋地方法院民事判決              97年度訴字第2622號
原      告  甲○○
            丁○○
被      告  丙○○
訴訟代理人  吳忠德律師
上列當事人間請求損害賠償事件，經本院於民國98年2月6日言詞
辯論終結，判決如下：
    主  文
原告之訴駁回。
訴訟費用由原告負擔。
    事實及理由
一、按當事人適格，係指當事人就具體特定之訴訟，得以自己之
    名義為原告或被告，而受為訴訟標的法律關係之本案判決之
    資格而言。故在給付之訴，若原告主張其為訴訟標的法律關
    係之權利主體，他造為訴訟標的法律關係之義務主體，其當
    事人即為適格。至原告是否確為權利人，被告是否確為義務
    人，乃為訴訟標的法律關係之要件是否具備，即訴訟實體上
    有無理由之問題，並非當事人適格之欠缺（最高法院93年度
    台上字第382 號裁判要旨參照）。本件原告起訴主張其2 人
    於民國97年5 月10日，共同向被告購買門牌號碼台北縣新莊
    市○○路新建巷2 號1 樓房屋及基地，因被告欺騙隱瞞上開
    房屋之瑕疵，導致原告受有損害，為此依民法第184 條、第
    195 條、第360 條等規定，請求被告負損害賠償之責等語。
    是原告既主張其等均為訴訟標的法律關係之權利主體，被告
    為訴訟標的法律關係之義務主體，其當事人即為適格。被告
    辯稱原告丁○○並非上開買賣契約之當事人，上開不動產亦
    非登記在原告丁○○名下，原告丁○○並無任何權利遭受損
    害，故原告丁○○不具本件當事人適格等語，容有誤會，先
    予敘明。
二、原告主張：
  (一)原告2 人於97年5 月10日透過福營不動產仲介有限公司早安
    房屋新莊民安加盟店之營業員林美雲，共同向被告購買門牌
    號碼台北縣新莊市○○路新建巷2 號1 樓房屋（下稱系爭1
    樓房屋）及基地，並於同年7 月24日交屋。交屋後，原告為
    找騎樓下方水管，於將騎樓下方違建牆壁拆除過程中，施工
    人員無意間發現屋內其中一橫樑為木板釘造之假樑，整修中
    將其拆下，更發現其中包覆水管。後得知因被告原先擁有系
    爭1 樓房屋、及其上之2 樓房屋，而將2 樓房屋隔成5 間套
    房，套房衛浴之污水管及化糞管私自改建自系爭1 樓房屋下
    來，並將系爭1 樓房屋天花板及原建築橫樑打數個洞，以便
    讓管路行走，嚴重影響系爭1 樓房屋鋼筋水泥之耐力及建築
    結構之完整，上開情事以及系爭1 樓房屋前面騎樓違建部分
    ，仲介公司及被告均未告知原告，為故意欺騙隱瞞原告之行
    為。因上開管路會有聲響產生，影響居住品質及安寧，未來
    更有年久失修或遇地震、天災，造成漏水、龜裂甚至意外之
    可能，原告於已交屋之無奈下，將上開水管拆下堵塞，事後
    由於2 樓房屋馬桶、污水不通，於是2 樓房屋之買方連同其
    仲介公司營業員，不斷對原告騷擾、抗議，並稱原告逃避事
    情等，甚至寄存證信函宣稱要提告，使原告名譽受損，心理
    及生理壓力更疲憊不堪，此外更造成原告購買系爭1 樓房屋
    原有開店做生意之用途，已準備好耗材及設備亦因此而無法
    順利開店營業。為此提起本訴，請求被告賠償下列損失：
  1.因被告欺騙隱瞞破壞系爭1 樓房屋原有天花板水泥鋼筋結構
    體架之事實，若年久恐造成龜裂愈大，或在地震時導致嚴重
    龜裂損壞，失去堅固強度問題，或因打洞之中空拉力造成損
    害更嚴重等，造成原告住在系爭1 樓房屋居家生命安全財產
    的威脅顧慮，故依據民法第184 條、第360 條規定，請求被
    告賠償130 萬元。
  2.因為被告欺騙隱瞞的行為，導致原告遭2 樓房屋屋主騷擾，
    原告開店做生意之計畫受阻。原告認為這是因為被告欺騙隱
    瞞的行為才會導致後面的事實，而侵害原告使用系爭1 樓房
    屋之自由，故依民法第195 條、第360 條規定，請求被告給
    付8 萬元。
  3.因為被告欺騙之行為，導致2 樓房屋屋主對原告之騷擾，而
    使原告精神上疲憊不堪，名譽受損，故依民法第195 條、第
    360條規定，請求被告給付5 萬元。
  4.被告之欺騙行為，誘使原告購買系爭1 樓房屋，導致原告為
    了購買系爭1 樓房屋必須貸款，故依民法第184 條、第354
    條、第360 條規定，請求被告賠償原告貸款之利息損失2 萬
    元。
  5.被告之欺騙行為，誘使原告購買系爭1 樓房屋，導致原告為
    使用系爭1 樓房屋，付出之裝修及搬遷費用3 萬元，依民法
    第184 條、第354 條、第360 條請求被告賠償。
  6.被告之欺騙行為，誘使原告購買系爭1 樓房屋，導致原告因
    入住系爭1 樓房屋的喬遷之喜，而付出之喜慶宴客費用2 萬
    元，依民法第184 條、第354 條、第360 條請求被告賠償。
  (二)併為聲明：被告應給付原告150 萬元。
三、被告則抗辯：
  (一)系爭1 樓房屋本為被告所有，被告原本委託訴外人戊○○裝
    潢，之後又委託戊○○代為出售，戊○○乃透過早安房屋民
    安加盟店及訴外人乙○○代書之仲介，於97年5 月10日與原
    告甲○○簽定系爭房屋買賣契約。雙方於買賣契約中約定分
    三期付款，被告並分別於97年5 月10日、同年6 月2 日、同
    年7 月24日收到買方給付之買賣價金各為40萬元、70萬元及
    590 萬元。於簽訂買賣契約書前，被告即已在屋況說明書上
    表示系爭1 樓房屋有改建之情形。依系爭房屋買賣契約書第
    8 條之約定，買賣雙方約定於尾款付清日將房屋騰空交予買
    方，若因買方裝修之需，經賣方同意先行借用鑰匙時，買方
    仍應按期繳款，並保證不得遷入使用，否則概依違約論處。
    但原告卻早在97年6 月間，在事前未經被告同意之情形下，
    即違約進入系爭1 樓房屋內部進行裝修並使用。當時被告基
    於商誼，仍同意原告在內裝潢。原告於97年6 月間進行裝潢
    時，便向被告反映系爭1 樓房屋後方防火巷增建部分之牆壁
    有漏水情形，經被告雇請戊○○整修兩次，原告都不滿意，
    嗣經仲介公司及乙○○代書居中協調，最後雙方同意由被告
    補貼125,000 元，由買方另行找人修補。另外就增建防火巷
    的部分（後遭人報請拆除），原告還要求被告要將其地面排
    水溝以水泥填實後鋪設磁磚等等，凡此無理要求，被告都基
    於商誼，一一同意配合辦理。然而，就在被告雇請戊○○修
    補漏水牆面時，原告曾就增建部分有部分管線是否為化糞管
    有爭議，當時被告及戊○○即已曾向原告表示，該化糞管線
    是從2 樓房屋穿過系爭1 樓房屋內而引到後方增建部分處排
    出，因此，被告早已告知系爭1 樓房地屋內有管線改建之情
    形，當時現場還有仲介公司及乙○○代書都知道此事，而原
    告未表示有所異議，仍依約付清尾款。是買賣雙方於交屋時
    既以現況點交，且屋況說明書上也載明系爭1 樓房屋有改建
    及接設化糞管之情形，被告也早已告知，原告也知道系爭1
    樓房屋有管線改建之情形，而未表示異議，並依約給付尾款
    ，顯示原告已在付清尾款時，同意依現狀點收，豈容事後又
    反悔？被告已經盡告知責任，但原告一再指控被告有詐欺行
    為，實與事實不符。又被告當初都有告知原告增建部分及內
    藏管線等之走向，但原告現在連系爭1 樓房屋前端部分皆稱
    不知道是騎樓增建，但系爭1 樓房屋該部分外觀上一望即知
    是騎樓下的違建。而且原告在鈞院履勘現場時也承認，系爭
    1 樓房屋屋內之隔間係其點交前所自行搭造，而原告等人的
    確是在交屋之前未經原告同意，就已經自行進入屋內自行裝
    潢，原告在客廳的隔間木板牆有與系爭假樑釘靠的構造，在
    施作時候，在釘造的過程中，一定會發現該處為假樑，怎會
    不知道該處為假樑。原告事後稱不知情，顯違誠信原則及禁
    反言原則。
  (二)原告僅係空言列出總價高達150 萬元賠償金額之各項損害賠
    償項目，對於其所稱之損害是否存在、其所稱之損害與被告
    之行為有何因果關係等，並沒有提出任何相關證據以資證明
    ，原告對於如何計算其所稱之損害賠償金額的計算方式，也
    沒有提出依據，則原告關於損害賠償之項目其金額之請求，
    皆無任何證據證明，原告之請求並無理由。且原告要求賠償
    之項目中，大多是其自己應負擔之費用，而非損害，如何能
    要求被告賠償。茲分述如下：
  1.搬遷費用、貸款利息：該費用是原告買受系爭1 樓房屋所本
    應支應的費用，原告至今仍在使用系爭房屋，該搬遷費用及
    貸款利息，並非損害，怎麼能叫被告負擔。
  2.無法依計畫開店之損失：原告至今仍然居住在系爭1 樓房屋
    ，經鈞院現場履勘，可知系爭1 樓房屋的門面並沒有不能經
    營、開店的狀況，不開店純係原告搬進系爭房屋後自己決定
    ，並沒有預期利益可言，怎麼歸咎於被告。
  3.喜慶宴客費用：該費用是原告自行決定，又不是被告要求原
    告要請客，原告列為損害，十分離譜。
  4.精神壓力、疲憊不堪：該敘述只是原告個人感覺，原告並沒
    有實際受到損害，也沒有證據證明，而且被告方面都有以出
    面或委請代書或寄存證信函等方式處理本件糾紛，被告也覺
    得遭受原告無理取鬧，覺得十分困擾、憂慮，是否也可以請
    求原告賠償。
  5.安全威脅顧慮：原告並未舉證證明系爭1 樓房屋有何安全上
    的顧慮，其損害之請求只是原告個人的臆測，並非損害。
  6.名譽受損：原告沒有舉出其名譽究竟受到如何具體損害之說
    明，究竟原告的名譽是否有受侵害，不得而知，並無損害可
    言。
  (三)併為答辯聲明：原告之訴駁回。
四、兩造不爭執事項：
  (一)被告原為系爭1 樓房屋及基地之所有權人，而於97年5 月10
    日與原告甲○○簽立不動產買賣契約書，將系爭1 樓房屋（
    含屋後增建）及基地以總價700 萬元出售。買方於簽約後交
    屋前，即已自仲介公司處借取系爭1 樓房屋之鑰匙，先行進
    入系爭1 樓房屋裝潢，並施作室內之木板隔間。嗣後買方並
    於約定之交屋日即97年7 月24日付清尾款，並與被告辦理交
    屋手續完畢。
  (二)系爭1 樓房屋及其上之2 樓房屋原均為被告所有，被告並將
    上開2 樓房屋改裝為5 間套房，將2 樓套房衛浴之化糞管等
    管線穿過系爭1 樓房屋天花板，沿系爭1 樓房屋室內牆壁引
    至系爭1 樓房屋屋後排出，上開接至系爭1 樓房屋內之管線
    則以木板釘製之假樑包住。嗣被告將系爭1 樓房屋及其上之
    2 樓房屋分別出售予不同之買主。
  (三)本院於97年12月30日履勘現場結果：系爭1 樓房屋後方及其
    上之2 樓房屋後方均有違建，1 樓房屋後方違建之天花板已
    經拆除，該違建處之管線係位於天花板及2 樓房屋後方違建
    樓板之間，履勘當時2 樓房屋後方違建之樓板亦已拆除，2
    樓房屋後方違建之衛浴設於樓板處之化糞管尚留有一段（見
    本院卷第106 頁下方之相片）。另外於系爭1 樓房屋後方陽
    台（按：即地政機關製作之建物平面圖所載之「平台」，見
    本院卷第81頁）有一條水管（明管）及一條化糞管（明管）
    ，上開水管是由2 樓房屋接下來，再接到系爭1 樓房屋後方
    違建之牆面內，再接到地面之水溝；上開化糞管係從2 樓房
    屋接到系爭1 樓房屋後方陽台（平台）之牆面，再接到系爭
    1 樓房屋後方違建地下之化糞池。上開2 條管線履勘當時之
    現況均未接到系爭1 樓房屋屋內。另系爭1 樓房屋後方陽台
    （平台）之牆面，即靠近室內房間之外牆上方有2 個圓孔（
    見本院卷第106 頁上方之相片），該2 圓孔所在之室內房間
    沿著牆壁有一以木板所釘之假樑延伸至客廳及騎樓，該假樑
    包裹著圓孔及管線，經原告當場拆除部分假樑之木板，可看
    出假樑內之各樑柱上均有2 個圓孔，並有部分管線未拆除（
    見本院卷第30、31頁之相片）。而上開系爭1 樓房屋後方陽
    台（平台）之化糞管，原本係自系爭1 樓房屋屋內經由牆面
    之圓孔接至系爭1 樓房屋後方陽台（見本院卷第94頁相片）
    ，嗣於原告拆除系爭1 樓房屋後方違建時，始將該段管線一
    併拆除。另系爭1 樓房屋前段騎樓部分之左、右方及前方均
    經被告設鐵捲門圍住（見本院卷第76頁相片），客廳延伸至
    騎樓之地板均鋪設同種磁磚，有本院勘驗筆錄（見本院卷第
    85至87頁），及兩造所提相片（見本院卷第27至31頁、第76
    至77頁、第92至95頁、第105 至106 頁）附卷可稽。
五、就原告依民法第354 條、第360 條請求被告負損害賠償之責
    部分：
  (一)按民法第354 條第1 項規定：「物之出賣人對於買受人，應
    擔保其物依第373 條之規定危險移轉於買受人時無滅失或減
    少其價值之瑕疵，亦無滅失或減少其通常效用或契約預定效
    用之瑕疵。但減少之程度，無關重要者，不得視為瑕疵。」
    ；同法第360 條規定：「買賣之物，缺少出賣人所保證之品
    質者，買受人得不解除契約或請求減少價金，而請求不履行
    之損害賠償；出賣人故意不告知物之瑕疵者亦同。」是得依
    上開法文規定請求出賣人負損害賠償之責者，僅限於買賣契
    約之買受人，且以買賣之物，缺少出賣人所保證之品質或出
    賣人故意不告知物之瑕疵情形為限。
  (二)原告主張：原告丁○○與甲○○同為系爭不動產買賣契約之
    買受人，此由系爭1 樓房屋係移轉登記至原告2 人名下共有
    ，且買賣過程簽立之切結書都有原告丁○○之親自簽章，可
    證原告丁○○亦具有買方身分等語，並提出97年7 月24日切
    結書影本一紙（見本院卷第11頁），惟為被告所否認，辯稱
    ：原告丁○○並非系爭不動產買賣契約之買受人。經查：依
    原告所提系爭不動產買賣契約書影本（見本院卷第5 至12頁
    ），其上所載買受人僅有原告甲○○1 人。而買賣契約為債
    權契約，系爭不動產買賣契約書乃原告甲○○以自己之名義
    與被告所簽訂，由該契約書之內容，亦看不出甲○○兼有代
    理原告丁○○買受系爭不動產而簽立買賣契約之意思，則基
    於債之相對性，自難因系爭不動產所有權之後因買方要求而
    移轉登記為原告2 人名下共有，及買賣契約成立後，原告2
    人於97年7 月24日單方所簽立之上開切結書，而認買賣契約
    之買方主體包括原告丁○○。是原告丁○○既非系爭買賣契
    約之買受人，則其依民法第354 條、第360 條規定，請求被
    告負不履行之損害賠償之責，即乏依據，洵無足採。
  (三)次按民法第360 條後段所謂出賣人故意不告知物之瑕疵，係
    指買賣標的物交付時，買受人不知瑕疵，出賣人明知瑕疵仍
    不為告知而言。此乃因出賣人故意背於交易之誠實及信用，
    而不告知物之瑕疵時，買受人應受保護；故倘買受人已知物
    之瑕疵，或認知交付之物有瑕疵存在之可能，而出賣人未再
    為告知，即非所謂故意不告知瑕疵，有最高法院90年度台上
    字第1404號裁判要旨可資參照。本件原告主張：被告隱瞞系
    爭1 樓房屋之前方為騎樓違建，及隱瞞為走2 樓房屋之化糞
    管等管線，而將系爭1 樓房屋屋內天花板打洞、鑽洞、釘製
    假樑之情事，原告遲至系爭1 樓房屋交屋後約4 天才發現上
    開瑕疵等情，為被告所否認，並辯稱：系爭1 樓房屋前段為
    有登記之騎樓，並非違建，且一望即知係騎樓，至於屋內有
    管線改建之情形，被告於交屋前即已告知原告等語。經查：
  1.原告於97年7 月24日系爭1 樓房屋交屋之前，曾簽立切結書
    ，內容為：「立切結書人甲○○、丁○○君原向買方丙○○
    君購買不動產（門牌：新莊市○○路新建巷2 號1 樓）因交
    屋發現本建物內有漏水及防火鐵板施工不良，買賣雙方協議
    上述工程由買方自行找人修補，由賣方補貼新台幣壹拾貳萬
    伍仟元正，爾後有任何問題，由買方自行負擔，賣方不再負
    保固責任，空口無憑，特立此書為証。（增建部分有水管外
    露，買方如確認管路為化糞管，賣方須負責協調修改管線）
    。立切結書人：甲○○、丁○○。見證人：乙○○。中華民
    國97年7 月24日」，有上開切結書影本在卷可參（見本院卷
    第11頁）。而證人即辦理系爭買賣之代書乙○○到庭結證稱
    ：「當初兩造約定時間簽約時，我有告知原告後方有增建，
    所以買方要負擔被拆除的危險。簽約後交屋前，原告有問我
    是否可以要求被告讓原告先行搬東西進去使用系爭房屋。當
    時我有告知賣方，一開始賣方不答應，後來賣方又答應可以
    先進去使用。買方進去使用之後，後來因為後方增建及化糞
    管的問題兩造協商多次，最後一次協商時我與買賣雙方及戊○○及早安仲介公司人員都在場，這次協商是在交屋之前。
    當時的協商內容就是有寫一份切結書（即上開切結書），當
    時協商是就後方增建漏水問題作協商，及後方天花板的處理
    問題。當時買方有問到後方增建的天花板中間是否為化糞管
    ，如果確認不是化糞管，買方就沒有問題。當時仲介公司及
    戊○○先生有跟原告確認說那條管線不是化糞管。被告當時
    也在場，但是他不知道那條管線是不是化糞管。仲介公司及
    戊○○跟原告確認不是化糞管之後，原告才簽訂切結書。我
    不知道簽約當時及簽約後是否有說到系爭房屋之管線問題，
    我根本不知道管線的問題，因為我在簽約前沒有看過系爭房
    屋，原告在進入系爭房屋後約二星期才提出上述之協商問題
    ，這是我參與的協商部分。至於之前兩造有無自行協商的情
    形我不清楚。簽完切結書之後，當天有正式作交屋的動作，
    也就是在早安房屋公司那邊交付尾款及權狀，切結書也是在
    仲介公司簽的。切結書的內容及協商過程完全沒有談到前方
    房屋的瑕疵，都是說明後方增建的問題。」等語（見本院卷
    第11 2至114 頁）。參以原告於98年2 月6 日言詞辯論期日
    陳稱：「我們掀開天花板所看到的管路應該是照片七（附於
    本院卷第95頁上方）中的兩條管線，照片七中的丙部分為化
    糞管，及照片左上角的通氣管即為照片四（附於本院卷第93
    頁）中的粗的那根。照片七中的丙部分管線在掀開天花板也
    可以看到，也就是照片四右下角的部分。... 管線問題是在
    簽約後我們自行發現的。」，及原告所提民事準備(二)狀陳稱
    其等經被告同意於交屋前進入系爭1 樓房屋使用，發現後面
    違建漏水，打開天花板又發現木板天花板上面有管路，請教
    他人後認定是2 樓的化糞管，兩造因而為此事爭執不休等情
    ，是可證原告於交屋前，即已發現2 樓化糞管線接至系爭1
    樓房屋之問題，且與被告協議：該管線如確為化糞管，被告
    須負責協調修改管線。原告並簽立上開切結書後，買賣雙方
    始辦理交屋手續。
  2.又原告主張：其於買賣契約簽立後二個禮拜，即已透過仲介
    公司及代書乙○○，由仲介公司交付鑰匙，而進入系爭1 樓
    房屋裝潢等語（見本院卷第114 頁），是原告進入系爭1 樓
    房屋裝潢之日大約於97年5 月24日（97年5 月10日+14 日=9
    7 年5 月24日）。而證人戊○○於98年2 月6 日言詞辯論期
    日到庭結證稱：伊係從事房屋裝潢工作，系爭1 樓房屋買賣
    過程伊有參與，伊係代理被告到早安房屋仲介公司簽訂委託
    銷售的契約，早安房屋找到原告購買。後來早安房屋有找買
    賣雙方去簽訂買賣契約。簽約當時有告訴原告系爭1 樓房屋
    後方有加蓋且有增建，並曾被報拆過。簽完買賣契約後大約
    是在97年6 月下旬時，因為系爭1 樓房屋漏水，所以早安房
    屋公司之張經理及被告有找伊裝修系爭1 樓房屋。伊去處理
    漏水的時候，買方已經有找師傅在現場裝潢。伊去處理的漏
    水位置是在後方的房屋增建部分。伊處理漏水的時候沒有拆
    除後方增建的天花板，而是到後方增建的2 樓鐵皮屋頂去作
    防水的處理，因為漏水的位置就是從後方2 樓鐵皮屋頂漏水
    下來的。當時伊沒有去查看管線，因為漏水原因不是管線問
    題，而是鐵皮屋頂滲水，漏水問題伊去處理過二、三次，後
    方天花板有3 、4 塊是可以活動的，把3 、4 塊天花板拿起
    來可以看出後方增建部分有被報拆的痕跡。後方增建的部分
    被報拆後，伊有再叫鐵公司去裝鐵板，鐵板底下再裝天花板
    ，伊之鐵工師傅只是把活動天花板拿起來再施作鐵板，活動
    天花板拿起來可以看出部分管線。伊在後方增建活動天花板
    的時候，原告及原告之裝修師傅都在場，原告問伊有一條橫
    的管線是否為化糞管，伊有跟原告說不是，那條管線是從廚
    房流理台拉過來的抽氣管，這條抽氣管是為了抽取除廚房的
    氣體。原告還有問伊化糞管在哪邊位置，伊有跟原告說明化
    糞管是從系爭1 樓房屋前方沿著牆壁走到後方的增建位置，
    這是2 樓的化糞管。伊有跟原告說這是樓上前方有4 間及後
    方有1 間套房的化糞管。原告問伊化糞管的事情有好幾次，
    伊處理漏水問題時候原告也有問過，當時伊都有跟原告說明
    。前方騎樓的部分原告也有去敲過，確認是否為木板，當時
    原告有問伊是否為木板的材質，伊有告訴原告確實是木板。
    原告所提照片7 中丙的部分為後方增建2 樓之化糞管。原告
    在付尾款之前，已經在使用系爭1 樓房屋，伊去修漏水時候
    屋內都已經在裝潢，並且都已經有隔間，也已經搬一些小吃
    的用具進去等語（見本院卷第108 至112 頁）。是依戊○○
    之證詞，其於系爭1 樓房屋交屋之前，即已告知原告化糞管
    是從系爭1 樓房屋前方沿著牆壁走到後方的增建位置，且該
    化糞管為2 樓房屋之化糞管，則原告於是時應已知悉上情。
    參以：系爭1 樓房屋係於97年7 月24日始交付原告甲○○，
    惟原告於交屋前之97年5 月下旬，已先向仲介公司借用鑰匙
    進入系爭1 樓房屋為裝潢，並已於室內以木板牆施作隔間，
    而該木板隔間牆又係釘靠於包裹管線之木製假樑上，有相片
    1 紙附卷可稽（見本院卷第105 頁），衡情原告甲○○於交
    屋前，應已知系爭1 樓房屋內有木製假樑。故原告甲○○於
    交屋前，既已經戊○○之告知，而知2 樓房屋化糞管接至系
    爭1 樓房屋屋內之走向，及應知系爭1 樓房屋內有木製假樑
    之情事。且就該2 樓房屋之化糞管接到系爭1 樓房屋之屋後
    以後，是否有橫過屋後違建部分之天花板一事，因無法確認
    ，而與被告為前開切結書所載之：如為化糞管線，應由被告
    負責協調修改之協議。是原告自不得再依民法第360 條規定
    ，向被告請求不履行之損害賠償。
  3.另查系爭1 樓房屋前段為合法登記之騎樓，面積20.40 平方
    公尺，有台北縣新莊地政事務所97年12月29日北縣莊地測字
    第0970021772號函，及該函所附系爭1 樓房屋之建物平面圖
    在卷可稽（見本院卷第80至81頁）。是該騎樓為系爭1 樓房
    屋登記面積之一部分，屬系爭1 樓房屋之範圍，且該騎樓既
    經合法登記而具有公示之效力，原告於購屋前，本可自行向
    地政機關申請系爭1 樓房屋之建物登記謄本查知。再者，被
    告雖將系爭1 樓房屋前段騎樓部分以鐵捲門圍住，惟與系爭
    1 樓房屋左右連棟之整排1 樓建物前方均為騎樓，系爭1 樓
    房屋旁公共樓梯之鐵門則退縮在騎樓後方，有現場相片2 紙
    在卷可參（見本院卷第76頁），是系爭1 樓房屋前段為騎樓
    應明顯可斷。而原告甲○○於簽立系爭買賣契約書之前，即
    已先察看過系爭1 樓房屋之現況，理應知悉前段部分係屬騎
    樓，自不能僅因被告設鐵捲門將騎樓圍住作為室內空間之一
    部，即認被告有隱瞞該處為騎樓之故意，而請求被告負不履
    行之損害賠償之責。矧原告甲○○向被告所購買之系爭1 樓
    房屋本及包含系爭已登記之騎樓部分，其等於系爭買賣契約
    第14條並約定「依簽約時之現況交屋」（見本院卷第7 頁）
    。是被告已於交屋前查悉系爭1 樓房屋之現況，並經被告以
    現況交屋，則原告甲○○嗣後以其不知系爭房屋前段屬騎樓
    為由，主張係被告故意隱瞞，而請求被告依民法第360 條規
    定負不履行之損害賠償之責，亦屬無據。
  (四)再按：損害賠償之債，就債務不履行言，損害與不履行債務
    之事實，須有相當因果關係存在，賠償義務人始負賠償之責
    任。而所謂因果關係，係指「無此行為，雖必不生此損害；
    有此行為，通常即足生此種損害者，是為有因果關係。無此
    行為，必不生此種損害；有此行為，通常亦不生此種損害者
    ，即無因果關係」。本件原告主張因被告隱瞞系爭瑕疵，造
    成原告住在系爭1 樓房屋居家生命安全財產的威脅顧慮而受
    損害130 萬元，並導致原告遭2 樓房屋屋主騷擾，原告開店
    做生意之計畫受阻，侵害原告使用系爭1 樓房屋之自由，而
    受損害8 萬元，及因2 樓房屋屋主對原告之騷擾，使原告精
    神上疲憊不堪，名譽受損5 萬元、導致原告為購買系爭1樓
    房屋必須貸款，而受有貸款之利息損失2 萬元，及付出裝修
    、搬遷費用之損失3 萬元、因入住系爭1 樓房屋支出喬遷之
    喜慶宴客費用損失2 萬元，合計150 萬元等語，惟被告否認
    原告受有上開損失，原告並未舉證證明之。且買賣房屋有系
    爭瑕疵，買方通常亦不生上開損害，是二者間並無相當因果
    關係。故原告依民法第354 條、第360 條規定，請求被告賠
    償其等上開損害150 萬元，於法不合，不應准許。
六、就原告依民法第184 條、第195 條請求被告負損害賠償之責
    部分：
  (一)按侵權行為所發生之損害賠償請求權，以加害人有故意或過
    失不法侵害他人權利，致被害人受有損害，且加害行為與損
    害須有因果關係為其成立要件，若被害人並無損害，或行為
    人之行為並無故意或過失，或損害之發生與有責任原因之事
    實二者間並無相當因果關係，即難謂有損害賠償請求權存在
    （最高法院49年度台上字第2323號判例、54年度台上字第15
    23號判例、48年度台上字第481 號判例要旨參照）。
  (二)本件原告主張：被告故意欺騙隱瞞系爭1 樓房屋之瑕疵，致
    其受損害，應依民法第184 條、第195 條對其負侵權行為損
    害賠償之責等語，既為被告所否認，則應由原告就其受有損
    害、被告有故意不法侵害其權利，及被告加害行為與原告主
    張之損害間有因果關係，負舉證之責。惟查：系爭買賣契約
    係約定以現況交屋，而系爭1 樓房屋前段為經合法登記之騎
    樓，此為任何人由該建物登記謄本之公示資料即可查知，且
    原告甲○○於買受系爭1 樓房屋前，察看房屋及其週遭現況
    時，即可輕易判斷；又於交屋前，原告已經戊○○之告知而
    知悉2 樓房屋管線穿過系爭1 樓房屋走向之情事，已如前述
    ，是縱被告未為告知，其緘默亦不能認具有故意及違法性。
    再者，本件原告前開所主張居家生命安全財產之威脅顧慮、
    受2 樓房屋屋主騷擾，精神上疲憊不堪，名譽受損、開店做
    生意之計畫受阻，原告使用系爭1 樓房屋之自由受侵害、貸
    款購買系爭1 樓房屋支出之利息、裝修及搬遷費用、喬遷宴
    客費用等合計損害150 萬元，並未舉證以實之。又縱被告未
    告知系爭瑕疵，通常亦不生原告所主張之上開損害。是原告
    主張之被告加害行為，與其上開損害間，亦無相當因果關係
    。因此，原告依民法第184 條、第195 條侵權行為之法律關
    係，請求被告賠償150 萬元，亦屬無據。
七、從而，原告依民法第354 條、第360 條、第184 條、第195
    條規定，請求被告給付150 萬元，為無理由，應予駁回。
八、因本案事證已臻明確，兩造其餘主張、陳述及所提之證據暨
    攻擊防禦方法，經本院審酌後，認均與本案判斷結果無影響
    ，毋庸再予一一審酌，附此敘明。
結論：本件原告之訴為無理由，依民事訴訟法第78條，判決如主
文。
中    華    民    國    98    年    2     月    27    日
                  民事第一庭    法  官  黃信樺
以上正本係照原本作成
如對本判決上訴，須於判決送達後20日內向本院提出上訴狀
中    華    民    國    98    年    2     月    27    日
                                書記官  李佳靜


司法院資訊處製作；財團法人民間司法改革基金會備份。
